【裁判字號】    89,上更(二),195
【裁判日期】    900116
【裁判案由】    交出不動產
【裁判全文】
台灣高等法院民事判決                          八十九年度上更(二)字第一九五號
      上  訴  人  戊○○
      上  訴  人  己○○
      上  訴  人  甲○○
      右三人共同
      訴訟代理人  蔡文燦律師
      被  上訴人  乙○○  住台.
      被  上訴人  丙○○  住苗.
      被  上訴人  丁○○  住台北市○○路八巷廿三號
      右三人共同
      訴訟代理人  曾肇昌律師
右當事人間交出不動產事件，上訴人對於中華民國八十五年二月二十六日臺灣新竹地
方法院八十三年度訴字第八○六號第一審判決，提起上訴，經最高法院第二次發回更
審，本院判決如左：
    主    文
原判決除確定部分外廢棄。
被上訴人乙○○應將如附表一測量圖編號３所示之建物交付上訴人戊○○；被上訴人
丙○○應將如附表一測量圖編號２所示之建物交付上訴人己○○；被上訴人丁○○應
將如附表一測量圖編號１所示之建物交付上訴人甲○○。
被上訴人乙○○應將如附表二所示之土地及建物所有權狀交付上訴人戊○○；被上訴
人丙○○應將如附表三所示之土地及建物所有權狀交付上訴人己○○；被上訴人丁○
○應將如附表四所示之建物所有權狀交付上訴人甲○○。
被上訴人乙○○應給付上訴人戊○○新台幣陸萬柒仟零貳拾壹元及自民國八十三年十
月十二日起至清償日止按年息百分之五計算之利息。被上訴人丙○○應給付上訴人己
○○新台幣壹拾陸萬陸仟零肆元及自民國八十三年九月二十五日起至清償日止按年息
百分之五計算之利息。被上訴人丁○○應給付上訴人甲○○新台幣參拾伍萬肆仟肆佰
貳拾肆元及自民國八十三年九月二十五日起至清償日止按年息百分之五計算之利息。
第一、二審及發回前第三審訴訟費用除確定部分外均由被上訴人負擔。
本判決所命給付，於上訴人戊○○新台幣參拾肆萬元、己○○新台幣參拾陸萬元、甲
○○新台幣參拾捌萬元供擔保後，得假執行。
    事    實
甲、上訴人方面：
一、聲明：除擔保金額外，如主文所示。
二、陳述：除與原判決及發回前本院判決記載相同者，茲引用之外，補陳略稱：
  (一)被上訴人雖於八十三年十月十一日在原審當庭提出書狀表示解除系爭買賣契約，
    惟其解除並無理由，不發生解除契約之效力。
  (二)買賣攤位面積各為五．七五坪。實際登記面積各為四．二五坪，故系爭攤位面積
    有短少。面積確實不足，被上訴人應負瑕疵擔保及給付不能之責。被上訴人謂其
    無面積不足情形，顯無修補之意思，客觀上亦不能補正，而面積確有短少，上訴
    人自可於系爭攤位交付之前主張瑕疵擔保及被上訴人不能給付之責。
  (三)被上訴人丁○○應移轉予甲○○之攤位基地所有權，已移轉予訴外人方榮吉，已
    構成給付不能。按物之出賣人固有使買受人取得所有權之義務，惟買賣契約成立
    後，出賣人為二重買賣，並已將該物所有權移轉於後之買受人，理論上，出賣人
    雖得向後之買受人洽商買回，惟其能否買回，取決於後之買受人願否出賣之不確
    定情況，因此，出賣人移轉該物所有權於買受人之義務，即應認屬不能給付。
  (四)按債務人享有同時履行抗辯權者，在未行使此抗辯權以前仍可發生遲延責任之問
    題，必須行使之後始能免責。查系爭攤位於七十二年十月十四日取得使用執照，
    上訴人即請求交付占有使用，被上訴人均未交付，且遲至訴訟中才主張上訴人未
    付清價款，無點交攤位義務，依最高法院發回理由所示，被上訴人自應負遲延給
    付之責。被上訴人於七十年二月十五日開工，應於七十二年一月七日完工，竟於
    七十二年七月一日完工，逾期一七四日完工。被上訴人自七十二年一月八日至同
    年七月一日止之違約日為一七四日。自應依約給付違約金。
  (五)被上訴人解除契約無理由：
  1.被上訴人無權催告上訴人繳納公司無息貨款：系爭房地產要辦理公司無息貸款，
    須以房地產辦理設定，而辦理抵押權設定又以上訴人取得系爭房地之所有權為前
    提，則辦理公司無息貸款時間，必須在七十六年十一月間以後。而黃瑞玉於八十
    五年初即已離職，則黃瑞玉縱有通知繳款，其所催繳者，顯非公司無息貸款甚明
    ，而上訴人均已按工程進度繳清三十二期之自備款亦為被上訴人所自認，自難以
    黃瑞玉之證述而為有利被上訴人之認定。縱認「公司」在未以房地產設定之情形
    下，已辦理公司無息貸款，則所謂「公司」既已代上訴人交付款項予被上訴人，
    則此部分，上訴人已無再繳交價款於被上訴人之義務，所謂「公司無息貸款」之
    繳交義務，僅存於「公司」與上訴人之間，與被上訴人並無關聯，被上訴人亦無
    權催告上訴人繳納之權利。何況本件從未辦理公司貸款，更不可能出現定期催繳
    的問題。
  2.被上訴人迄未通知上訴人辦理公司或銀行貸款，且又未曾通知系爭房地有因貸款
    條件不合或政府政策改變，不能核准或受金融機關限制拒絕貸款，而要求上訴人
    將銀行貸款金額付清情事，則上訴人並無遲延給付買賣價金之責，被上訴人即無
    定期催告履行可言。當然更無理由以上訴人遲延給付為由解除契約。縱認上訴人
    應付買賣價金，然因被上訴人應負給付不能、給付延遲、違約、瑕疵擔保等責任
    ，並經上訴人於起訴時主張就因此所得請求之金額與未付之價金相互抵銷，被上
    訴人反應給付上訴人聲明所示之金額，上訴人已無再繳交任何款項之義務，則被
    上訴人自不得再以上訴人未給付價金為由主張解除系爭契約。
  (六)有關所有權狀交付部分：兩造於訂立買賣契約同時，上訴人又委任被上訴人辦理
    移轉登記及貸款，被上訴人因之持有表彰上訴人等所有權之相關土地及建物之所
    有權狀，被上訴人本有依買賣契約債之本旨交付上訴聲明第三項之所有權狀予被
    上訴人之義務。則依上開同一之事實，被上訴人亦有依民法第五百四十一條委任
    之規定，交付上開所有權狀予上訴人之義務。又上訴人既已完全清償買受系爭標
    的物之價金，則上訴人即無繼續委任被上訴人代辦貸款之必要，爰再以本訴狀之
    送達，為終止代辦貸款之委任關係，則依上開同一之事實，被上訴人亦有依民法
    第五百四十一條委任之規定，交付上開所有權狀予上訴人之義務。
三、證據：援用第一審及發回前本院判決所提證據。
乙、被上訴人方面：
一、聲明：
  (一)駁回上訴。
  (二)第一、二審及發回前第三審訴訟費用由上訴人負擔。
二、陳述：除與原判決及發回前本院判決記載相同者，茲引用之外，補陳略稱：
  (一)關於買賣攤位面積足夠，並無短少：按兩造買賣契約並未約定面積以登記為準，
    依上訴人起訴狀載原證三一樓平面圖及買賣契約第一條可知，兩造約定上訴人所
    買攤位包括營業面積二‧九四坪，受益面積二‧七九坪。營業面積即上訴人私有
    面積，並未短少。而所謂受益面積係以買受人攤位之實際受益面積計算並無短少
    之問題。
  (二)關於催告上訴人甲○○等三人應繳納價款乙節：茲催告函因分批多次寄發上訴人
    ，於七五、七、三及七五、十、七兩次催告函，上訴人稱只收到七五、七、三催
    告函，但內容相同，足證上訴人已知悉催繳價款之通知函，該通知函表明限期十
    日，如逾期未前來辦過戶貸款，即日將未付款繳清。
  (三)關於公司無息貸款係自備款之一部分乙節：經查系爭買賣價金之付款方式，依據
    該買賣契約書第三條之約定，係分為(一)自備款與(二)貸款兩部分，其中(一)自備款部
    分，先是載明按工程進度共分三十二期繳納，再將公司無息貸款分為八期繳納，
    最後始為企銀貸款及銀行貸款，而(二)貸款部分，則記載「若須辦理銀行貸款者，
    其貸款手續費由甲方（指上訴人）負擔，甲方以房地產設定，由乙方（指被上訴
    人）代辦抵押權設定手續，倘‧‧‧」，顯就(一)自備款部分中之企銀貸款及銀行
    貸款而為之約定，由上以觀，關於公司無息貸款之部分，係屬自備款中之一部分
    ，並應於按工程進度分期付款之第三十二期後，企銀貸款及銀行貸款之前，分八
    期繳清，已堪認定，且證人黃瑞玉亦結稱所謂公司無息貸款，係指自備款之一部
    分，僅是該買戶分期繳納，貸款沒算利息而已，其證言核與開買賣契約書所載付
    款方式之約定，並無不符，故被上訴人抗辯公司無息貸款係自備款，應於按工程
    進度分期付款之第三十二期後，企銀貸款及銀行貸款之前，分八期繳清，並無不
    合。
  (四)依契約第五條約定，上訴人對「公司無息貸款」「銀行貸款」部分，仍有依約繳
    納之義務，非謂繳納第一期至第三十二期之款項後履約之義務已盡，且若上訴人
    欲辦理銀行貸款時，則由被上訴人代辦，如上訴人經被上訴人通知辦理貸款日起
    十日內不辦理貸款手續時，即視為放棄貸款，並應即日將未付價款繳予被上訴人
    。依前揭說明，上訴人仍有給付公司無息貸款及其餘尾款，並於接到被上訴人通
    知七天內將貸款金額以現金一次向被上訴人付清之義務，上訴人在遲延給付中，
    經被上訴人一再催告上訴人應繳之款項，上訴人仍置之不理，迄今已逾十五年仍
    未繳，依誠實信用原則，被上訴人自得以遲延給付為由，而解除系爭買賣契約。
  (五)關於丁○○土地持分移轉第三人乙節：按物之出賣人於物之交付時，負物之瑕疵
    擔保責任。查面積之是否短少為物之瑕疵擔保範圍，系爭建物尚未點交，為兩造
    所不爭，則依法被上訴人尚不負物之瑕疵擔保責任，縱系爭攤位面積有所短少，
    上訴人在物之交付前，尚不能為此主張，又上訴人甲○○所購攤位坐落基地，縱
    已移轉為他人名下，然被上訴人仍有將該地購得再移轉登記予甲○○之可能，並
    非給付不能之情形。
  (六)按被上訴人既已催告上訴人應繳交尾款，迄今已逾十五年仍未繳納，依誠實信用
    原則，應認已發生民法第二百五十四條所定契約解除權，被上訴人乃於八三、十
    、十一日，當庭提出書狀表示解除系爭買賣契約，並將繕本送達上訴人，應認已
    發生解除契約之效力。
三、證據：除援用第一審及發回前本院判決所提證據外，補提：原審八十三年十月十
    一日、十一月三日言詞辯論筆錄、本院前審八十七年八月十七日準備程序筆錄等
    影本各乙份為證。
    理    由
一、本件上訴人主張：上訴人戊○○、己○○、甲○○於民國六十九年間，分別向被
    上訴人乙○○、丙○○、丁○○購買坐落苗栗縣頭份鎮○○段○○段五四六號、
    四一三號土地上華華百貨商業廣場一樓編號五、六、七攤位，價款依序為新臺幣
    （下同）一百萬元、一百零六萬元、一百十二萬元。伊均已依約付款至第三十二
    期，且己○○並已給付三期「公司無息貸款」。依約被上訴人應將系爭房地辦理
    產權移轉登記並交付伊占有使用後，經通知辦理貸款，伊始有辦理「公司貸款」
    及「銀行貸款」以為給付尾款之義務。詎被上訴人迄未合法催告伊辦理貸款，竟
    以伊未給付尾款為由解除系爭買賣契約，自有未合。況甲○○購買之攤位基地，
    劉良榮將之移轉與訴外人方榮吉等人，已屬給付不能。而系爭房屋每間實際面積
    均較契約約定面積減少五平方公尺，應由被上訴人負不完全給付之責任，扣除該
    減少面積之價款。又被上訴人迄未交屋，亦應負遲延給付之賠償責任，其遲延完
    工一百七十四日，尤應給付伊違約金。經與伊未繳交之買賣價款相抵銷之結果，
    被上訴人尚應返還伊價款或給付伊損害金、違約金等情。求為命乙○○將如附表
    （下稱附表）一測量圖編號３所示之建物及如附表二所示之土地與建物所有權狀
    交付戊○○；丙○○將同測量圖編號２所示之建物及如附表三所示之土地與建物
    所有權狀交付己○○；丁○○將同測量圖編號１所示之建物及如附表四所示之建
    物所有權狀交付甲○○。乙○○並應給付戊○○六萬七千零二十一元、丙○○應
    給付己○○十六萬六千零四元、丁○○應給付甲○○三十五萬四千四百二十四元
    ，暨均加計法定遲延利息之判決。（逾上開金額之請求，業經判決上訴人敗訴確
    定。）二、被上訴人則以：買賣標的物面積之計算應包括營業面積及受益面積，
    系爭攤位面積並無短少，伊亦無逾期完工之情形。上訴人未依約繳納應付買賣價
    款，伊無點交系爭攤位之義務，自無須負給付遲延之責任，上訴人以損害金及違
    約金與買賣價金抵銷之主張，為無理由。上訴人經伊承辦人員黃瑞玉多次電話或
    當面定期催告，仍不繳納價金，應負遲延責任。伊再於七十五年七月及十月間以
    書面通知上訴人十日內前往代書事務所辦理過戶，以便辦理貸款手續，上訴人仍
    置之不理。
    又伊於七十六年間先將房屋產權移轉與上訴人時，上訴人即應繳清價款或辦妥銀
    行貸款手續，上訴人既未如期繳款，伊自得以遲延付款為由，解除本件買賣契約
    等語，資為抗辯。
三、上訴人主張其等分別向被上訴人購買前揭系爭攤位及其基地，並已付清自備款，
    己○○並已給付三期「公司無息貸款」，除甲○○購買之攤位基地，劉良榮將之
    移轉與訴外人方榮吉等外，被上訴人已將系爭房地辦理產權移轉登記為上訴人所
    有，但並未交付伊占有使用等情，為兩造所不爭，並有上訴人所提出之：１房屋
    委建合約書三份（證物外放）、２土地及建物謄本（原審卷證物外放）、３通知
    函二件（原審卷第四十八頁）、４中央氣象圖（原審卷證物外放）、５公告（原
    審卷第四十九頁）、６抗辯書（原審卷第五十至五十一頁）、７華華百貨商業廣
    場自救籌備委員會召開第一次全體會員大會會議紀錄（原審卷第六十四至六十七
    頁）、相片十一幀（原審卷第一０五至一０八頁）、８公告函（原審卷第一三六
    頁）、９華華大樓管理委員會籌備會召開第一次委員會會議紀錄（原審卷第一三
    六頁背面至一三七頁）、１０全天無雨天工作一覽表及上午八時至下午五時無雨天
    工作一覽表（原審卷第一五九頁）、代書通知原告繳費明信片及收據（原審卷
    第二五九至二六０頁）、苗栗縣稅捐稽徵處竹南分處函（原審卷第二六七頁、
    本院前審卷第七十七頁）、華華百貨商業廣場自救委員會開會通知函（原審卷
    第二六八至二六九頁）、通知書（本院八十五年度上字第六四二號卷第八十九
    頁、本院前審卷第一０五頁、本院卷第一四八頁）、折舊對照表（本院八十五
    年度上字第六四二號卷第一一四至一一八頁）、銷售廣告平面圖（本院前審卷
    第一０九至一一０頁）、地價稅及房屋稅繳款書（本院前審卷第一五二頁）等
    ，附卷可稽，堪信上訴人之主張為真實。
四、被上訴人雖辯稱：關於買賣攤位面積，包括營業面積二‧九四坪，受益面積二‧
    七九坪，未約定面積以登記為準，並未短少；關於催告上訴人甲○○等三人繳納
    價款，催告函因分批多次寄發，於七十五年七月三日及七十五年十月七日兩次催
    告，上訴人已知悉限期十日，應將未付款繳清；關於公司無息貸款之部分，係屬
    自備款中之一部分，並應於按工程進度分期付款之第三十二期後，企銀貸款及銀
    行貸款之前，分八期繳清；依契約第五條約定，上訴人對「公司無息貸款」「銀
    行貸款」部分，仍有依約繳納之義務，如上訴人經被上訴人通知辦理貸款日起十
    日內不辦理貸款手續時，即視為放棄貸款，並應即日將未付價款繳予被上訴人。
    上訴人在遲延給付中，經被上訴人一再催告上訴人應繳之款項，上訴人仍置之不
    理，迄今已逾十五年仍未繳，依誠實信用原則，被上訴人自得以遲延給付為由，
    而解除系爭買賣契約；面積之是否短少為物之瑕疵擔保範圍，系爭建物尚未點交
    ，為兩造所不爭，則依法被上訴人尚不負物之瑕疵擔保責任，又上訴人甲○○所
    購攤位坐落基地，縱已移轉為他人名下，然被上訴人仍有將該地購得再移轉登記
    予甲○○之可能，並非給付不能之情形；上訴人應繳交尾款，迄今已逾十五年仍
    未繳納，依誠實信用原則，應認已發生民法第二百五十四條所定契約解除權，被
    上訴人乃於八十三年十月十一日，當庭提出書狀表示解除系爭買賣契約，並將繕
    本送達上訴人，應認已發生解除契約之效力云云。並提出華華百貨廣場管理委員
    會會議紀錄（原審卷第二十八至二十九頁）、中央氣象局氣候資料（原審卷第一
    九三至一九六頁）、工作天計算表（原審卷第一九七至一九九頁）、證明書（原
    審卷第二四九頁）、通知書（附回執二份）（原審卷第三十至三十四頁、本院卷
    第一０二至一０四頁）、計算面積明細表（原審卷第一四０、一五三頁）、一樓
    平面圖（原審卷第一四一頁）、苗栗縣頭份地政事務所建物測量成果圖（原審卷
    第一五四至一五六頁）、原審八十三年十月十一日言詞辯論筆錄（本院卷第七十
    一至七十二頁）、原審八十三年十一月三日言詞辯論筆錄（本院卷第一一０五至
    一０六頁）、本院前審八十七年八月十七日準備程序筆錄（本院卷第一０七至一
    一０頁）等為證。
五、惟查依兩造房屋委建合約書（下稱合約書）所載，買賣攤位面積各為五．七五建
    坪（包括營業面積、受益面積），有兩造所不爭之合約書可稽，就五．七五建坪
    而言，不論係指營業面積、受益面積，既均為「建坪」，自應有建物所有權登記
    ，只是其用途有不同之別，換言之，所謂營業面積、受益面積，應係指建物謄本
    登記為個別所有（包括單獨所有及共有持分）及共同使用部分，且均應辦理建物
    所有權登記而言，被上訴人辯稱本件營業面積二‧九四坪，受益面積二‧七九坪
    ，未約定面積以登記為準，並未短少云云，與合約書所謂「建坪」之意，已有不
    合，且所謂營業面積二‧九四坪，受益面積二‧七九坪，並未舉證證明，自無可
    取，且系爭攤位實際面積，經原審巷函請苗栗縣頭份地政事務所鑑定結果，各為
    一○．二八六平方公尺（約三．一一二坪，四捨五入），複丈成果圖可稽。是上
    訴人主張實際登記面積各為四．二五坪，面積確實不足，被上訴人應負瑕疵擔保
    及給付不能之責，尚非無據。次查被上訴人丁○○應移轉予甲○○之攤位基地所
    有權，已移轉予訴外人方榮吉，為兩造所不爭。按物之出賣人固有使買受人取得
    所有權之義務，惟買賣契約成立後，出賣人為二重買賣，並已將該物所有權移轉
    於後之買受人，理論上，出賣人雖得向後之買受人洽商買回，惟其能否買回，取
    決於後之買受人願否出賣之不確定情況，因此，出賣人移轉該物所有權於買受人
    之義務，即應認屬不能給付，被上訴人丁○○抗辯其尚可買回，並無給付不能情
    事云云，亦無可採。再查系爭攤位於七十二年十月十四日取得使用執照，上訴人
    即請求交付占有使用，被上訴人均未點交，且遲至訴訟中，才主張上訴人未付清
    價款，無點交攤位義務，被上訴人自應負遲延給付之責。且被上訴人於七十二年
    七月一日完成，逾期完工一百七十四日，被上訴人亦自認該建物於七十二年七月
    間完工（見一審卷第一三二頁），逾期一七四日完工。，換言之，上訴人主張被
    上訴人自七十二年一月八日至同年七月一日止，違約日為一七四日，依合約書第
    四條約定，自應依約給付違約金。又查本件買賣系爭攤位及其基地，其契約之訂
    約人為戊○○與乙○○；己○○與丙○○；甲○○與丁○○，亦為兩造所不爭，
    並有前揭合約書可稽，而證人黃瑞玉係華華百貨商業廣場之會計，有被上訴人所
    提言詞辯論筆錄可稽（見本院卷第一○六頁），雖其於原審作證略稱曾以口頭或
    電話催告上訴人繳納「自備款」，核其意思係為「公司」催繳之意。且被上訴人
    所謂於於七十五年七月三日及七十五年十月七日兩次催告，並提出通知書為證，
    然其所謂通知書，其具名通知者為「華華商業廣場建築公司」，有被上訴人提出
    之通知書可稽（見本院卷第一○二至一○四頁），並非契約之當事人即被上訴人
    ，是「華華商業廣場建築公司」並非本件合約書之當事人，其所為通知自不具催
    告之效果；證人黃瑞玉縱有通知繳款，亦係代表「公司」（華華商業廣場建築公
    司）之意思，亦不具催告之效力，被上訴人所謂催告上訴人繳款云云，自無可採
    。復查本件合約所約定之「公司無息貸款」，共分八期，第一至三期每期各二萬
    元，第四至八期每期一萬元，該項貸款既已明白約定「無息貸款」，並記載貸款
    金額，自屬「貸款」，無別事探求之必要，至為顯然，被上訴人辯稱「公司無息
    貸款」為自備款，並應於按工程進度分期付款之第三十二期後，企銀貸款及銀行
    貸款之前，分八期繳清，尚無可取。且所謂「公司無息貸款」，究竟由何家「公
    司」，負責此項「無息貸款」，兩造之合約書並無約定，且既已區分八期逐次貸
    款，而兩造之合約書上，亦未約定其「貸款」之清償日，有前揭合約書可稽，是
    上訴人自無須於清償日前給付此項約定之「無息貸款」，是上訴人縱未給付此項
    「公司無息貸款」，難謂有何違約可言，被上訴人之抗辯，並無可採。末查民法
    第三百五十四條有關物之瑕疵擔保規定，原則上固於危險移轉後始有適用，但出
    賣人既有給付無瑕疵物之義務，買受人亦有拒絕受領瑕疵物之權利，則在特定物
    之買賣，依法律規範之目的，物之瑕疵不能修補，或雖能修補而出賣人表示不願
    為之者，應認為在危險移轉前買受人即得行使擔保請求權，並得拒絕給付相當之
    價金，以免往後之法律關係趨於複雜，損及買受人之權益。本件買賣系爭攤位之
    實際面積較契約約定面積短少，有如前述，被上訴人謂其所完成之攤位並無面積
    不足情形，顯無修補之意，客觀上亦不能補正，上訴人自可於該攤位交付之前主
    張瑕疵擔保。證人黃瑞玉亦證稱向上訴人催繳自備款，上訴人業已表示坪數不足
    ，不願繳款等語，是上訴人自得主張瑕疵擔保責任，是故，被上訴人辯稱上訴人
    違約經催告未給付價款，依民法第二百五十四條所定契約解除權，並以八十三年
    十月十一日，當庭提出書狀為表示解除系爭買賣契約之意思表示云云，尚非有據
    。上訴人主張被上訴人迄未通知上訴人辦理公司或銀行貸款，且又未曾通知系爭
    房地有因貸款條件不合或政府政策改變，不能核准或受金融機關限制拒絕貸款，
    而要求上訴人將銀行貸款金額付清情事，上訴人並無遲延給付買賣價金之責，被
    上訴人解除契約，應屬無據，並主張就因此所得請求之金額與未付之價金相互抵
    銷等語，應堪採取。
六、本件被上訴人因系爭攤位面積較契約約定面積短少，被上訴人丁○○應移轉予甲
    ○○之攤位基地所有權，並已移轉予訴外人方榮吉，，有如前述，被上訴人顯無
    修補瑕疵之意，客觀上亦不能補正，應屬給付不能；再被上訴人迄未將系爭攤位
    點交上訴人使用收益，造成上訴人之損害，自應負遲延給付之損害賠償；又被上
    訴人未依合約書之約定完工，逾期完工一百七十四日，為被上訴人所自認，有如
    前述，被上訴人復未能舉證證明其遲延係因天災、地變非被上訴人能力所及者，
    依兩造合約書第四條之約定，被上訴人應按日以上訴人所繳價款千分之一給付上
    訴人，該違約金之約定，其目的在促成被上訴人之按時履約，自屬可罰性之違約
    金，經本院審酌一般客觀之事實、社會經濟狀況、及上訴人業經付清自備款，而
    系爭攤位迄未交付，無從為使用收益，當事人實際上所受損害及債務人如能如期
    履行債務時，債權人可享受之一切利益，即當事人所受之一切消極損害（即可享
    受之預期利益）及積極損害等一切情況，其約定之金額每日按上訴人所繳價款千
    分之一計算，尚屬適當。從而，上訴人戊○○請求被上訴人乙○○，依給付不能
    給付損害賠償二十五萬五千八百三十二元、遲延給付損害賠償三萬九千八百二十
    九元、逾期違約金十一萬一千三百六十元；上訴人己○○請求被上訴人丙○○，
    依給付不能給付損害賠償二十七萬一千四百九十六元、遲延給付損害賠償四萬二
    千二百六十八元、逾期違約金十三萬二千二百四十元；上訴人甲○○請求被上訴
    人丁○○，依給付不能給付損害賠償六十九萬三千五百七十七元、遲延給付損害
    賠償四萬四千七百零七元、逾期違約金十萬六千一百四十元（詳如附表五所載）
    ，洵屬正當。而本件系爭攤位及基地買賣之價金，分別為上訴人戊○○九十八萬
    元、己○○一百零四萬元、甲○○一百一十萬元，為兩造所不爭，而戊○○已付
    六十四萬元，尚欠尾款三十四萬元、己○○已付七十六萬元，尚欠尾款二十八萬
    元、甲○○已付六十一萬元，尚欠四十九萬元，上訴人主張就被上訴人應給付之
    損害賠償金額，與其應付之尾款為抵銷，並請求被上訴人分別給付其抵銷後之金
    額，即被上訴人乙○○應給付上訴人戊○○六萬七千零二十一元；被上訴人丙○
    ○應給付上訴人己○○一十六萬六千零四元；被上訴人丁○○應給付上訴人甲○
    ○三十五萬四千四百二十四元及其法定遲延利息，應予准許。
七、末查兩造合約書約定，被上訴人應辦理移轉登記系爭攤位及基地予上訴人，被上
    訴人除丁○○部分之基地外，並均已辦理系爭攤位及基地為上訴人所有，被上訴
    人本有依契約債之本旨交付上訴人系爭攤位及基地暨所有權狀予上訴人之義務。
    上訴人主張抵銷後，業經付清全部價款，從而，上訴人請求被上訴人交付如附表
    一、二、三、四所示之房地及所有權狀，自屬有據，應予准許。
八、綜上所述，上訴人主張，為可採，被上訴人抗辯，為無可取。從而，上訴人本於
    買賣、給付不能、遲延給付、逾期違約金等之法律關係，請求被上訴人乙○○應
    將如附表一測量圖編號３所示之建物交付上訴人戊○○；被上訴人丙○○應將如
    附表一測量圖編號２所示之建物交付上訴人己○○；被上訴人丁○○應將如附表
    一測量圖編號１所示之建物交付上訴人甲○○。再被上訴人乙○○應將如附表二
    所示之土地及建物所有權狀交付上訴人戊○○；被上訴人丙○○應將如附表三所
    示之土地及建物所有權狀付上訴人己○○；被上訴人丁○○應將如附表四所示之
    建物所有權狀交付上訴人甲○○。又，被上訴人乙○○應給付上訴人戊○○六萬
    七千零二十一元；被上訴人丙○○應給付上訴人己○○一十六萬六千零四元；被
    上訴人丁○○應給付上訴人甲○○三十五萬四千四百二十四元及其法定遲延利息
    ，為有理由，應予准許。原審就上開應准許部分，為上訴人敗訴之判決，尚有未
    洽。上訴意旨指摘原判決此部分不當，求予廢棄改判，為有理由。爰由本院予以
    廢棄改判，如主文所示。又上訴人陳明願供擔保宣告准為假執行，核無不合，爰
    酌定相當擔保金額准許之。
九、本件事證已臻明確，兩造其餘攻擊防禦方法及所提證據，經審酌與判決結果不生
    影響，爰不一一論述，併此敘明。
據上論結，本件上訴為有理由，依民事訴訟法第四百五十條、第七十八條、第四百六
十三條、第三百九十條第二項，判決如主文。
中      華      民      國    九十      年      一      月    十  六    日
                                臺灣高等法院民事第十一庭
                                    審判長法  官  吳  景  源
                                          法  官  滕  允  潔
                                          法  官  連  正  義
右正本係照原本作成。
如不服本判決，應於收受送達後二十日內向本院提出上訴書狀，其未表明上訴理由者
，應於提出上訴後二十日內向本院補提理由書狀（均須按他造當事人之人數附繕本）
上訴時應提出委任律師或具有律師資格之人之委任狀；委任有律師資格者，另應附具
律師及格證書及釋明委任人與受任人有民事訴訟法第四百六十六條之一第一項但書或
第二項（詳附註）所定關係之釋明文書影本。
中      華      民      國    九十      年      一      月    十  七    日
                                          書記官  張  永  中
附註：
民事訴訟法第四百六十六條之一（第一項、第二項）：
對於第二審判決上訴，上訴人應委任律師為訴訟代理人。但上訴人或其法定代理人具
有律師資格者，不在此限。
上訴人之配偶、三親等內之血親、二親等內之姻親，或上訴人為法人、中央或地方機
關時，其所屬專任人員具有律師資格並經法院認為適當者，亦得為第三審訴訟代理人
。


司法院資訊處製作；財團法人民間司法改革基金會備份。
